【裁判字號】    95,訴緝,5
【裁判日期】    950321
【裁判案由】    槍砲彈藥刀械管制等
【裁判全文】
臺灣板橋地方法院刑事判決               95年度訴緝字第5號
公  訴  人  臺灣板橋地方法院檢察署檢察官
被      告  乙○○
指定辯護人  本院公設辯護人丙○○
上列被告因違反槍砲彈藥刀械管制條例等案件，經檢察官提起公
訴（90年度偵字第7862號），本院判決如下：
    主  文
乙○○未經許可持有子彈，累犯，處有期徒刑月，併科罰金新
臺幣貳萬元，有期徒刑如易科罰金，罰金如易服勞役，均以新臺
幣玖佰元即銀元佰元折算壹日；扣案之具有殺傷力之改造子彈
1 顆沒收。被訴未經許可製造槍砲及未經許可持有刀械部分，均
無罪。
    事  實
一、乙○○前曾多次違犯麻醉藥品管理條例案件，其中於民國（
    下同）84年間，因非法販賣化學合成麻醉藥品案件，經臺灣
    臺北地方法院判處有期徒刑2 年7 月確定，85年間，復因非
    法吸用化學合成麻醉藥品案件，經臺灣臺北地方法院判處有
    期徒刑9 月確定，嗣二案件徒刑併執行之，自85年6 月25日
    起入監服刑，迄86年12月17日因縮短刑期假釋出監，甫於88
    年6 月7 日縮刑期滿執行完畢，詎猶不知悛悔，復未經許可
    ，即於90年4 月24日，在臺北縣三重市中興橋旁，持有具有
    殺傷力之改造子彈2 顆（均係轉輪玩具槍金屬彈殼加裝金屬
    彈殼組合而成之改造子彈），並於同日晚間10日30分許，將
    該等子彈持至臺北縣三重市○○路○ 段164 至168 號建築工
    地前，旋為警方循線當場查獲，並扣得其所持有之上開具有
    殺傷力改造子彈2 顆（其中1 顆嗣經內政部警政署刑事警察
    局鑑定試射後，已不具有殺傷力）。
二、案經臺北市政府警察局松山分局報請臺灣板橋地方法院檢察
    署檢察官偵查起訴。
    理  由
壹、有罪部分：
一、上揭犯罪事實，業據被告乙○○於本院審理時坦承不諱（參
    見本院95年2 月27日審判筆錄第19頁），並有搜索扣押證明
    筆錄1 份（參見臺灣板橋地方法院檢察署90年度偵字第7862
    號偵查卷第5 頁）、查扣物品照片1 幀（參見同上偵查卷第
    11頁）、內政部警政署刑事警察局90年5 月16日刑鑑字第57
    276 號鑑驗通知書1 份（參見同上偵查卷第246 至248 頁）
    附卷可稽，堪信被告乙○○上開自白確與事實相符，綜上所
    述，本案事證已臻明確，被告乙○○犯行洵堪認定。
二、核被告乙○○所為，係犯槍砲彈藥刀械管制條例第12條第4
    項之未經許可持有子彈罪（起訴書漏載此論罪法條及罪名─
    起訴書犯罪事實欄內已明確載明被告等人有未經許可製造、
    持有子彈等情，應認公訴意旨確有將此部分提起公訴，僅其
    證據並所犯法條欄內漏載此論罪法條及罪名耳，本院爰於本
    件審判程序之始，庭諭公訴人、被告暨指定辯護人此部分論
    罪法條及罪名後，逕予補充之）；又被告雖以一行為同時持
    有2 顆具有殺傷力之改造子彈，惟僅侵害同一社會法益，應
    成立單一之未經許可持有子彈罪。末查被告有如事實欄所載
    之科刑暨執行完畢情形，有臺灣高等法院被告前案紀錄表1
    份在卷足憑，其於前案有期徒刑執行完畢後5 年內，再犯本
    案有期徒刑以上之罪，為累犯，應依刑法第47條規定加重其
    刑。爰審酌被告乙○○未經許可持有具殺傷力之改造子彈，
    對社會治安造成潛在威脅，並參酌其素行狀況（有臺灣高等
    法院前案紀錄表1 份在卷足參）、犯罪手段、犯罪後態度（
    原猶飾詞狡辯犯行，惟於本院審判期日終能坦承犯行，態度
    尚非惡劣）等一切情狀，量處如主文所示之刑，並就其有期
    徒刑部分，諭知易科罰金之折算標準，暨就其罰金刑部分，
    諭知易服勞役之折算標準，以示懲戒。
三、如事實欄一所載之扣案改造子彈1 顆，係具有殺傷力之改造
    子彈，已如上述，爰依刑法第38條第1 項規定宣告沒收；至
    扣案之另1 顆改造子彈，原雖具有殺傷力，惟嗣經鑑定試射
    後，依現狀已不具有殺傷力，本院復查又無積極事證足資證
    明其經試射後殘存之彈頭、彈殼等物，確係屬被告乙○○所
    有之物，爰不予宣告沒收，附此敘明。
貳、無罪部分暨爰不另為無罪諭知部分：
一、公訴意旨另以：(一)被告乙○○與同案被告甲○○、李典桐、
    丁○○、郭彰偉、王進財等人（同案被告甲○○等5 人，業
    經本院審結），共同未經許可，於90年4 月24日晚間10時30
    分許前之某時，由同案被告甲○○在某處玩具店購得如附表
    一第七、十一、三十一項所示之槍枝圖鑑、玩具槍枝、子彈
    、彈匣、火藥等物，再由同案被告丁○○提供場地及如附表
    一第四、九、二十六、二十七、三十三項所示之工具，由被
    告乙○○提供如附表一第三十九、四十項所示之銅粉、白銀
    塊，由同案被告李典桐提供如附表一第三十八項所示之白銀
    塊，在上開建築工地內，共同製造如附表一第三、六、八、
    十、十二、十五、十六、十七、二十、二十一、二十二、二
    十四、二十九、三十、三十二、三十四、三十五、三十六、
    三十七、四十一、四十八、四十九、五十項所示之槍枝、子
    彈、彈匣、刀、箭、弓等物成品及半成品，製作完成後並共
    同持有把玩，因認被告乙○○涉有修正前槍砲彈藥刀械管制
    條例第11條第1 、4 項之未經許可製造、持有可發射子彈具
    有殺傷力之槍砲罪嫌及同條例第12條第1 、4 項之未經許可
    製造、持有子彈罪嫌（上揭事實欄所載之未經許可持有子彈
    犯行部分除外）云云。(二)被告乙○○與同案被告丁○○、甲○○、郭彰偉、王進財、李典桐等人未經許可，於90年4 月
    24日晚間10時30分許前之某時，在上開建築工地內，共同持
    有如附表一編號十三所示之管制刀械藍波刀1 把，因認被告
    乙○○涉有槍砲彈藥刀械管制條例第14條第3 項之未經許可
    持有刀械罪嫌云云。
二、按犯罪事實應依證據認定之，無證據不得推定其犯罪事實；
    又不能證明被告犯罪者，應諭知無罪之判決；刑事訴訟法第
    154 條第2 項、第301 條第1 項分別定有明文。次按所謂證
    據，係指直接間接足以證明犯罪行為之一切證人、證物而言
    ；且事實之認定，應憑證據，如未能發現相當證據，或證據
    不足以證明，自不能以推測或擬制之方法，以為裁判基礎，
    最高法院30年上字第128 號、40年臺上字第86號判例均可資
    參考。再按認定不利於被告之事實，須依積極證據，苟積極
    證據不足為不利於被告事實之認定時，即應為有利於被告之
    認定，更不必有何有利之證據，最高法院30年上字第816 號
    判例意旨可資參照。另按刑事訴訟上證明之資料，無論其為
    直接或間接證據，均須達於通常一般之人均不致有所懷疑，
    而得確信其為真實之程度，始得據為有罪之認定，若其關於
    被告是否犯罪之證明未能達此程度，而有合理懷疑之存在，
    致使無從形成有罪之確信，根據「罪證有疑，利於被告」之
    證據法則，即不得遽為不利被告之認定，有最高法院76年度
    臺上字第4986號判例可稽。
三、經查：
  (一)本件被告乙○○迭於警詢時、偵查中及本院審理時堅決否認
    有此部分之未經許可製造、持有槍砲及未經許可製造、持有
    子彈等犯行（上揭事實欄所載之未經許可持有子彈部分除外
    ─該部分業經被告乙○○於本院審理時坦承不諱，業經本院
    予以論罪科刑─詳如上述），且本件同案被告丁○○、甲○○、郭彰偉、王進財、李典桐等人亦均堅決否認有此部分未
    經許可製造、持有槍砲及未經許可製造、持有子彈犯行，再
    經本院核閱本案全部卷證後，發現僅有同案被告王進財曾於
    偵查初訊時自承本件警方查獲之改造槍枝係其製造、持有之
    物云云，同案被告丁○○、甲○○2 人亦曾於警詢時或偵查
    中互指對方有製造槍枝情事云云，惟彼等自身先後供述本屬
    不一，且差異甚大，又無法與公訴意旨所指之此部分情節相
    符，本院已難憑以遽認其間確得以成立何等未經許可製造、
    持有槍砲及未經許可製造、持有子彈罪責，況依彼等3 人所
    供製造槍枝之情節內容觀之，亦均僅係含糊籠統泛稱有製造
    槍枝情事云云，對於製造槍枝及子彈之細節，完全付諸闕如
    ，而公訴人復未具體指明被告乙○○與其餘同案被告丁○○
    、甲○○、郭彰偉、王進財、李典桐等人究竟係以何方法、
    何過程、何工具製造何槍枝、何子彈，參諸本案查獲之地點
    為建築工地，上述各該工具及原料，均有可能供作該建築工
    地使用之工具或材料，甚或另有其他用途（此節業經公訴人
    前於本院審判期日提示證物之際陳明在卷─參見本院94年5
    月25日審判筆錄第5 頁、同年6 月23日審理筆錄第4 頁），
    本件公訴人更未具體指證被告乙○○等人究竟如何以扣案之
    各該工具、原料製造扣案之各該槍砲、子彈等違禁物，益見
    公訴人所指之此部分犯嫌，確有合理懷疑存在之餘地，本院
    實無從遽認被告乙○○成立此部分未經許可製造槍砲及未經
    許可製造子彈罪責，又公訴意旨所指之被告乙○○所涉之此
    部分未經許可持有槍砲及未經許可持有子彈罪嫌，本院偏查
    本案全部卷證，除上揭事實欄所載部分得以認定被告乙○○
    成立未經許可持有子彈罪責外，均無從認定被告乙○○對於
    公訴意旨所指之此等部分改造槍枝、子彈，具有何等持有監
    督之實際管領力（其中附表一編號四一所示之6 顆子彈部分
    ，除上揭事實欄所載之具有殺傷力子彈2 顆之外，其餘4 顆
    子彈均不具有殺傷力，有上述內政部警政署刑事警察局鑑驗
    通知書在卷足憑，是被告乙○○雖於本院審理中坦承持有此
    等子彈，其就此部分仍無法成立未經許可持有子彈罪責），
    是本院自無從獲致被告乙○○成立此部分未經許可持有槍砲
    及未經許可持有子彈罪責之確信，此外，本院復查無其他積
    極事證足資證明被告乙○○有公訴意旨所指之此等部分犯行
    ，揆諸上開說明，要屬不能證明被告乙○○之此等部分犯罪
    ，本院就其中未經許可製造、持有子彈部分，原應為無罪之
    諭知，惟公訴意旨既認此等部分與上揭事實欄所載之未經許
    可持有子彈部分，分別具有吸收（高度行為吸收低度行為）
    、實質上一罪及連續犯之裁判上一罪關係，爰不另為無罪之
    諭知，另就其中未經許可製造（包含持有槍砲之低度行為部
    分），乃為無罪之諭知。
  (二)本件被告乙○○與同案被告甲○○、郭彰偉、王進財、李典
    桐等人均供稱彼等並未持有上開管制刀械藍波刀等語，而本
    件警方查扣該把藍波刀之地點，則係同案被告丁○○具有實
    際支配管領力之上開建築工地工寮房間內，同案被告丁○○
    除推稱該把藍波刀非其所有之外，並未指述該藍波刀係被告
    乙○○或同案被告甲○○、郭彰偉、王進財、李典桐所持有
    之物，此外，本院復查又無積極事證足資證明被告乙○○對
    於上述工寮房間具有何等共同支配管領力之情事，則被告乙○○是否確有共同持有該把藍波刀之犯行，自有產生合理懷
    疑之餘地，揆諸上開說明，要屬不能證明被告乙○○成立此
    部分未經許可持有刀械罪責，本院自應就此部分為無罪之諭
    知。
據上論斷，應依刑事訴訟法第299 條第1 項前段、第301 條第1
項，槍砲彈藥刀械管制條例第12條第4 項，刑法第11條前段、第
41條第1 項前段、第42條第2 項、第47條、第38條第1 項第1款
，罰金罰鍰提高標準條例第2 條，現行法規所定貨幣單位折算新
臺幣條例第2 條，判決如主文。
本案經檢察官陳銘祥到庭執行職務。
中    華    民    國    95    年    3     月    21    日
                  刑事第六庭  審判長法  官  王屏夏
                                    法  官  彭全曄
                                    法  官  王偉光
以上正本證明與原本無異。
如不服本判決，應於判決送達後10日內向本院提出上訴狀。
                                    書記官  楊璧華
中    華    民    國    95    年    3     月    23    日
附錄本案論罪科刑法條全文：
槍砲彈藥刀械管制條例第12條：
未經許可，製造、販賣或運輸子彈者，處一年以上七年以下有期
徒刑，併科新台幣五百萬元以下罰金。
未經許可，轉讓、出租或出借子彈者，處六月以上五年以下有期
徒刑，併科新台幣三百萬元以下罰金。
意圖供自己或他人犯罪之用，而犯前二項之罪者，處三年以上十
年以下有期徒刑，併科新台幣七百萬元以下罰金。
未經許可，持有、寄藏或意圖販賣而陳列子彈者，處五年以下有
期徒刑，併科新台幣三百萬元以下罰金。
第一項至第三項之未遂犯罰之。


司法院資訊處製作；財團法人民間司法改革基金會備份。
